臺灣高等法院民事裁定
110年度破抗字第24號
抗  告  人  羅宏仁  

上列抗告人因聲請宣告破產事件，對於中華民國110年3月22日臺
灣新北地方法院109年度破字第16號所為裁定提起抗告，本院裁
定如下： 
    主  文
原裁定廢棄，發回臺灣新北地方法院。
    理  由
一、本件抗告人以伊係第三人○○生技有限公司之負責人，為籌措
    公司營運資金向外借貸，嗣因營運周轉不靈，致伊積欠債務
    達新臺幣（下同）7730萬8273元，然伊個人資產僅有門牌新
    北市○○區○○路000巷00號2樓（含坐落基地應有部分，下稱系
    爭房地）房地一戶、現金30萬元、存款1482元，顯不足以清
    償債務為由，依破產法第57條規定，聲請裁定准予宣告伊破
    產。原法院以本件破產財團之財產總值約1079萬0338元，扣
    除系爭房地抵押債權1009萬6095元後，僅餘69萬4243元，再
    扣除破產程序所必需支付之相關費用，其他債權人難因破產
    宣告而受有分配，認本件已無宣告破產之實益為由，裁定駁
    回抗告人之聲請。
二、惟查：
　　㈠、按破產，對債務人不能清償債務者宣告之，為破產法第5
        7條所明定。又依同法第148條規定之旨趣，除債務人之
        財產不敷清償財團費用及財團債務外，尚難認無宣告破
        產之實益。是以法院就破產之聲請，依同法第63條第2
        項之規定，應本於職權為必要之調查，倘債務人確無財
        產可構成破產財團，或債務人之財產不敷清償財團費用
        及財團債務，無從依破產程序清理其債務時，始得以無
        宣告破產之實益，裁定駁回聲請（最高法院96年度台抗
        字第398號民事裁判意旨參照）。
　　㈡、本件抗告人所有之系爭房地經原法院民事執行處委託臺
        灣金融資產服務股份有限公司，於110年3月17日以1284
        萬9999元拍定（見本院第43至51頁），扣除抵押債權10
        09萬6095元後，尚有餘額275萬3904元，連同抗告人所
        有之現金30萬元、存款1482元（見本院卷第53頁、原法
        院卷第58頁存摺明細），以上合計305萬5386元，與原
        法院認定本件破產財團之財產總值約1079萬0338元，相
        差約300萬元；另參以抗告人每月尚有2萬5200元之薪資
        收入(見本院卷第55至57頁在職證、勞工保險被保險人
        投保資料表），債務人之財產是否不敷清償財團必要費
        用，全然已無餘額可供其他債權人分配，而無宣告破產
        之實益？原法院似應依職權為必要之調查。然原法院未
        予查明，並令抗告人及債權人陳報債權之情形，即逕以
        認定本件無宣告破產之實益，裁定駁回抗告人之聲請，
        於法自有未合。抗告意旨指謫原裁定不當，求予廢棄，
        為有理由。又系爭房地拍定後之分配表係由原法院民事
        執行處製作，則本件抗告人究竟有無宣告破產之實益，
        由原法院進行證據之調查較為便利，故將原裁定予以廢
        棄，發回原法院另為適法之處理。
三、據上論結，本件抗告為有理由。爰裁定如主文。
　　　　　　　　
中   華　民　　國　　110 　年　　5 　　月　　12     日  
　　　　          民事第九庭
                      審判長法  官   楊絮雲
                            法  官   郭顏毓
                            法  官   張宇葭
正本係照原本作成。
本裁定除以適用法規顯有錯誤為理由外，不得再抗告。如提起再
抗告，應於收受送達後10日內委任律師為代理人向本院提出再抗
告狀。並繳納再抗告費新臺幣１千元。
中　　華　　民　　國　　110 　年　　5 　　月　　12　　日

  　　　　　　　　　　　　　書記官   陳佳伶